臺灣新竹地方法院行政訴訟判決　
110年度交字第236號
原      告  吳金龍  
送達代收人  吳安茹  
被      告  交通部公路總局新竹區監理所

代  表  人  吳季娟  
上列當事人間交通裁決事件，原告不服民國110年9月2日竹監裁
字第50-ZBA377042、50-ZBA376994、50-ZBA376995、50-ZBA3769
96號及110年9月10日竹監裁字第50-ZFC207312、50-ZFC207131、
50-ZFC207132號等7件違反道路交通管理事件裁決，提起行政訴
訟，本院判決如下：
    主  文
附表編號2、3、4、6、7所示之原處分應予撤銷。
原告其餘之訴駁回。
訴訟費用新臺幣參佰元由原告負擔七分之五，餘由被告負擔。被
告應給付原告新臺幣貳佰壹拾肆元。
    事實及理由
一、程序事項：
    本件因屬不服被告所為道路交通管理處罰條例（下稱道交條
    例）第8條之裁決而提起撤銷訴訟，依行政訴訟法第237條之
    7規定，不經言詞辯論，逕行裁判，合先敘明。　
二、事實概要：
    原告駕駛所有車牌號碼000-0000號自用小客車（下稱系爭車
    輛），於附表所示時、地有行駛高速公路變換車道未依規定
    全程使用方向燈之違規行為，經民眾檢具事證檢舉，嗣分別
    為內政部警政署國道公路警察局（下稱舉發機關）第二公路
    、第六公路警察大隊員警認原告有「行駛高速公路未依規定
    變換車道（未全程使用及未使用方向燈）」之違規行為而逕
    行舉發。原告不服提出申訴，經舉發機關函覆違規事實明確
    ，被告遂依道交條例第33條第1 項第4 款、第63條第1項、
    違反道路交通管理事件統一裁罰基準及處理細則之規定，以
    附表所示裁決書，各對原告裁處罰鍰新臺幣（下同）3,000
    元，並記違規點數1 點，原告不服附表所示之裁決（下合稱
    原處分），提起本件行政訴訟。
三、本件原告主張：
    舉發光碟影像中確為其所駕駛的系爭車輛，伊於變換車道前
    均有先打方向燈告知前後車，於切換車道後熄滅方向燈，本
    件情形多數為其開車習慣所致，且方向燈一直打反而會使人
    分心，何況幾公里內就開了7張單，顯有連續舉發的問題云
    云，並聲明：原處分予以撤銷。
四、被告則答辯以：
（一）本案經國道二隊110年8月3日國道警二交字第1102704680
      號函覆略以：①有關國道警交字第ZBA377042號違規單部分
      ，案經審視檢舉人提供影像，旨揭車輛於附表所示違規時
      地，由加速車道(影像時間19秒，在原車道開啟方向燈閃
      爍6次後即關閉)變換至外側車道，未依規定全程使用方向
      燈屬實。②有關國道警交字第ZBA376994號違規單部分，案
      經審視檢舉人提供影像，旨揭車輛於附表所示違規時地，
      由外側車道(影像時間27秒，在原車道開啟方向燈閃爍4次
      後即關閉)變換至出口減速車道，未依規定全程使用方向
      燈屬實。③有關國道警交字第ZBA376995號違規單部分，案
      經審視檢舉人提供影像，旨揭車輛於附表所示違規時地，
      由出口減速車道變換至出口減速右側車道，未依規定全程
      使用方向燈屬實。④有關國道警交字第ZBA376996號違規單
      部分，案經審視檢舉人提供影像，旨揭車輛於附表所示違
      規時地，由出口減速右側車道(在原車道開啟方向燈閃爍5
      次後即關閉)變換至入口匝道，未依規定全程使用方向燈
      屬實。本件顯係二以上違規行為，爰按前揭規定分別舉發
      等語。
（二）本案經國道六隊110年10月22日以國道警六交字第1106704
      307號函覆略以：①第ZFC207312號違規單：旨揭車輛於110
      年7月12日15時20分許，行駛國道3號公路南向101.3公里
      路段時，係由加速車道之右側車道變換車道至加速車道之
      左側車道，於變換車道前有使用方向燈，惟於車輛變換車
      道尚未完成，該車方向燈(閃光燈)即熄滅。②第ZFC207131
      號違規單：旨揭車輛於110年7月12日15時21分許，行駛國
      道3號公路南向102.1公里路段時，由加速車道變換車道至
      主線車道之外側車道，於變換車道前有使用方向燈，惟於
      車輛變換車道尚未完成，該車方向燈即熄滅。③第ZFC2071
      32號違規單：旨揭車輛於110年7月12日15時22分許，行駛
      國道3號公路南向103.1公里路段時，由主線車道之外側車
      道變換車道至減速車道，於變換車道前有使用方向燈，惟
      於車輛變換車道尚未完成，該車方向燈即熄滅。核本案違
      規屬實，並有連續錄影採證資料可稽，爰按道交條例第33
      條第1項第4款「未依規定變換車道」之規定舉發。查本案
      旨揭車輛駕駛於3個不同時間、地點，有3次變換車道之行
      為且這3個變換車道之行為又不具有持續性，是上開3案之
      違規行為非屬同一違規行為，分別舉發，並無違誤。又查
      道路交通管理處罰條例第85條之1規定，係針對同一行為
      違反交通法令，以法律將其行為擬制成數行為，分別處罰
      之，該條第2項既已明定第7條之2之逕行舉發案件有其列
      舉之情形者，得連續舉發，考量法規目的性限縮，應僅針
      對依第7條之2逕行舉發案件有其效力，民眾檢舉交通違規
      案件係依第7條之1規定檢舉，尚不宜擴張適用之，自無法
      「類推適用」處罰條例第85條之1第2項之規定等語。
（三）經檢視本案採證資料，行車紀錄器影像時間2021/07/12，
      15：17：25-15：17：36可見原告車輛行駛於加速車道，
      於跨越穿越虛線變換車道至外側車道時，未依規定全程使
      用左側方向燈(單號：ZBA377042)，2021/07/12，15：19
      ：40-15：19：51，可見原告車輛行駛於外側車道，於跨
      越穿越虛線變換車道至出口減速車道時，未依規定全程使
      用右側方向燈(單號：ZBA376994)，2021/07/12，15：20
      ：15-15:20:22，可見原告車輛行駛於出口減速車道，於
      變換車道至出口減速右側車道時，未依規定全程使用右側
      方向燈(單號：ZBA376995)，2021/07/12，15：20：40-15
      ：20：49，可見原告車輛行駛於出口減速右側車道，於跨
      越穿越虛線變換車道至入口匝道時，未依規定全程使用左
      側方向燈(單號：ZBA376996)，2021/07/12，15：20：51-
      15：20：58，可見原告車輛行駛於加速車道之右側車道，
      於變換車道至加速車道之左側車道時，未依規定全程使用
      左側方向燈(單號：ZFC207312)，2021/07/12 15：21：24
      -15：21：33，原告車輛行駛於加速車道，於跨越穿越虛
      線變換車道至外側車道時，未依規定全程使用左側方向燈
      (單號：ZFC207131)，2021/07/12，15：22：09-15：22：
      15，原告車輛行駛於外側車道，於跨越穿越虛線變換車道
      至減速車道時，未依規定全程使用右側方向燈(單號：ZFC
      207132)。綜上，本案原告上揭未依規定使用方向燈之違
      規情形清晰可辨，並有連續錄影採證資料可稽，顯已違反
      處罰條例及道安規則相關規定，違規事實甚明。而本案原
      告未依規定使用方向燈情形清晰可辨，並有連續錄影採證
      資料可稽，已違反道交條例第33條第1項第4款及道安規則
      第109 條第2 項第2 款後段之規定，已該當「未依規定變
      換車道」無訛，違規事實甚明。
（四）本件原告雖主張附表所示7件裁決處分顯有就數公里內違
      規態樣相同之行為為連續舉發之違法而訴請撤銷原處分等
      語。惟道交條例第7條之1與第7條之2無論是立法歷程、增
      修意旨有別，其規範舉發種類之本質亦有所不同，應不得
      類推適用。按道交條例第7條之2規定，則係當場不能或不
      宜攔截特定交通違規案件時，透過國家公權力之執勤員警
      為製單逕行舉發案件，故立法者在增訂此涉有國家公權力
      行使色彩之道交條例第7條之2規定同時，乃一併增訂同條
      例第85條之1第2項規定，係就符合上開具公權力行使色彩
      之案件，限制其連續舉發之要件，而就本質上非公權力行
      使即一般民眾檢舉舉發之第7條之1案件，認應為不同之處
      理，故而未納入第85條之1第2項予以規範。此顯為立法者
      基於兩種舉發本質不同而有意於同條例第85條之1第2項排
      除第7條之1案件之適用，而兩者既本質相異，自不得類推
      適用至明。復依道交條例第85條之1規定及司法院釋字第6
      04號解釋意旨，行為人不遵守責令改正或無法當場責令改
      正即無法及時除去違規事實時，立法者以法律規定界限一
      定時間、距離為連續舉發要件，行政機關執法人員得以連
      續舉發及隨同多次處罰之遏阻作用以達成行政管制之目的
      ，為「法律上單一行為」，如：違規停車不改正、持續超
      速、行駛路肩行為…等。以違規停車為例，有鑑於拖離違
      停車輛，以前仍以違規行為人自行排除交通障礙為當，故
      容許執勤員警得視違規停車狀況，決定執行移置保管或連
      續舉發之優先順序，視情況依其合義務性之裁量，選擇執
      法之方法。此係立法者衡量各種因素後，合理賦與行政機
      關裁量之事項，爰由此可推知，第85條之1第2項規定所適
      用之舉發程序，限為涉有國家公權力行使色彩之道交條例
      第7條之2「逕行舉發」程序至明。本件係道交條例第7條
      之1「民眾檢舉」程序，尚難比附援引同條例第85條之1第
      2項規定之適用。
（五）綜上所述，原告7次未依規定使用方向燈之違規行為，俱
      未遵守高速公路及快速公路交通管制規則、道交條例及道
      安規則有關之規範，主觀上當得認具可非難性及可歸責性
      ，處罰條例依其立法目的，即在為加強道路交通管理，維
      護交通秩序，確保交通安全。其中有關駕駛人行為應遵守
      之規定，本即都有其特別規範之安全理由，其中有關行進
      間之變換車道或轉彎，必須使用方向燈提醒其他用路人。
      於道路上未依規定使用方向燈，造成附近行駛車輛無法事
      先瞭解原告車輛之行車動向，易反應不及導致嚴重交通事
      故，於交通事故肇因中名列前茅，立法院已於108年5月3
      日通過處罰條例修正案，並於同年10月1日施行「加重處
      罰」轉彎或變換車道前，未依規定使用方向燈之違規態樣
      ，顯見當局對於正確使用方向燈之重視。原告於高速公路
      不同時、地及車道間變換車道未依規定使用方向燈之行為
      ，均已違反道交條例及道安規則甚明，各次違規行為有時
      序先後之別，行為地點亦在不同之路段，由社會一般第三
      者依自然觀察方式，可明確區隔為數個行為。按處理細則
      第3條規定，二以上違反道路交通管理之行為，應分別舉
      發、處罰，本案既經舉發單位查證違規屬實，被告依相關
      法規各別裁處應屬適法，本件原告之訴為無理由，並聲明
      ：原告之訴駁回。
五、本院之判斷：
（一）按本件行為時道交條例第7條之1規定：「對於違反本條例
      之行為者，民眾得敘明違規事實或檢具違規證據資料，向
      公路主管或警察機關檢舉，經查證屬實者，應即舉發。但
      行為終了日起逾7日之檢舉，不予舉發。」行為時道交條
      例第7條之2第1項第7款、第2項但書第6款規定：「（第1
      項）汽車駕駛人之行為有下列情形之一，當場不能或不宜
      攔截製單舉發者，得逕行舉發：七、經以科學儀器取得證
      據資料證明其行為違規。」、「前項第7款之科學儀器應
      採固定式，並定期於網站公布其設置地點。但汽車駕駛人
      之行為屬下列情形之一者，不在此限：六、未依規定變換
      車道。」；次按，第33條第1項第4款規定：「汽車行駛於
      高速公路、快速公路或設站管制之道路，不遵使用限制、
      禁止、行車管制及管理事項之管制規則而有下列行為者，
      處汽車駕駛人新臺幣3,000元以上6,000元以下罰鍰：四、
      未依規定變換車道。」第63條第1項第1款規定：「汽車駕
      駛人有下列各款所列條款之一者，除依原條款處罰鍰外，
      並予記點：一、有第33條第1項、第2項、…情形之一者，
      各記違規點數1點。」，又依道路交通標誌標線號誌設置
      規則第189條之1規定:「穿越虛線，係供車輛匯入匯出時
      ，做為劃分主線車道與其他車道之用，其他車輛應讓主線
      車道車輛先行。」，故車輛行經穿越虛線匯入車道之駕駛
      行為，仍屬變換車道之行為，應遵守前揭變換車道施打方
      向燈之規範，合先敘明。
（二）另按行為時道交條例第85條之1第2項規定：「第7條之2之
      逕行舉發案件有下列情形之一者，得連續舉發：一、逕行
      舉發汽車行車速度超過規定之最高速限或低於規定之最低
      速度或有第33條第1項、第2項之情形，其違規地點相距6
      公里以上、違規時間相隔6分鐘以上或行駛經過1個路口以
      上。但其違規地點在隧道內者，不在此限。二、逕行舉發
      汽車有第56條第1項或第57條規定之情形，而駕駛人、汽
      車所有人、汽車買賣業、汽車修理業不在場或未能將汽車
      移置每逾2小時。」又交通部會同內政部依道交條例第92
      條第4項規定授權訂定之違反道路交通管理事件統一裁罰
      基準及處理細則第10條第2項規定：「前項稽查，查獲違
      反道路交通管理事件之舉發方式如下：二、逕行舉發：依
      本條例第7條之2規定之舉發。…五、民眾檢舉舉發：就民
      眾依本條例第7條之1規定檢舉違反本條例之行為，經查證
      屬實之舉發。」第22條規定：「（第1項）公路主管或警
      察機關受理民眾檢舉違反道路交通管理事件，應即派員查
      證，經查證屬實者，應即舉發，並將處理情形回復檢舉人
      。（第2項）前項檢舉違規證據係以科學儀器取得，足資
      認定違規事實者，得逕行舉發之。（第3項）公路主管或
      警察機關機關為查證民眾檢舉違反道路交通管理事件，必
      要時得通知檢舉人或被檢舉人到場說明。」核屬執行違反
      道路交通管理事件程序之具體細節規定，並未逾越母法之
      授權，與法律保留原則亦無違背。
（三）次按，行政違規行為之次數並非純粹以自然行為概念為界
      定標準，而應從法規範所欲維護之法益狀態予以評價。換
      言之，藉由違規行為而受不法利益之情形、或以一連續違
      規行為而長時間造成公眾交通往來之風險者，倘不論違規
      行為時間之久暫，均一概論以單一行為之行政責任者，或
      不論事實上是否可能即時對行為人進行糾正並給予改正機
      會作為得否另予舉發、處罰之判斷基準，勢必將誘使違規
      者長時間侵害法益，以圖得超出罰鍰額度之不當利益，將
      造成法秩序失衡之不公義現象。故從法規範之精神及其目
      的以觀，如立法者基於達成特定行政管制之目的，已擬制
      規定以侵害法益之時間長度作為量化及區隔違反公法義務
      之次數者，則行為人雖以自然意義之一行為侵害同一法益
      ，但因其侵害法益之時間長度已超過法律就單一違規行為
      所設定之評價標準者，仍應成立數個獨立之違規行為，分
      別論處其行政責任，此觀道交條例第85條之1第2項係規範
      「不遵守責令改正」或「無法當場責令改正」之情形得連
      續舉發之，自可得證。另按「立法者固得以法律規定行政
      機關執法人員得以連續舉發及隨同多次處罰之遏阻作用以
      達成行政管制之目的，但仍須符合憲法第23條之比例原則
      及法律授權明確性原則。申言之，以連續舉發之方式，對
      違規事實繼續之違規行為，藉舉發其違規事實之次數，評
      價及計算其法律上之違規次數，並予以多次處罰，藉多次
      處罰之遏阻作用，以防制違規事實繼續發生，此種手段有
      助於目的之達成，對維護交通秩序、確保交通安全之目的
      而言，在客觀條件之限制下，更有其必要性及實效性。惟
      每次舉發既然各別構成一次違規行為，則連續舉發之間隔
      期間是否過密，以致多次處罰是否過當，仍須審酌是否符
      合憲法上之比例原則。」（司法院釋字第604號解釋理由
      參照）。而91年7月3日修正之道交條例第85條之1增訂第2
      項規定，其立法理由為：「對逕行舉發案件得連續舉發之
      規定，係規範於違反道路交通管理事件統一裁罰標準及處
      理細則第12條，因其影響人民權利義務，為符合法律保留
      之精神，爰酌予修正增列於第2項。」準此，如汽車駕駛
      人行駛於高速公路非隧道路段，持續於變換車道時，未依
      規定顯示方向燈，違反道交條例第33條第1項第4款規定，
      依道交條例第85之1第2項第1款之規範目的，如其違規地
      點相距未達6公里、違規時間相隔未達6分鐘或未行駛經過
      一個路口，即應論以單一違規行為；若其違規地點相距6
      公里以上、違規時間相隔6分鐘以上或行駛經過一個路口
      以上，則得連續舉發，足見立法者業已於道交條例第85條
      之1第2項中，衡酌違規行為所可能創設之風險大小與損害
      範圍，以其侵害法益之時間、距離、區域等條件作為量化
      及區隔違反公法上義務之次數之判斷基準，例外將數個自
      然行為擬制為法律上單一行為，以避免連續舉發之間隔期
      間過度密集，以致產生處罰過當、過度評價之情狀。此於
      交通勤務警察或依法令執行交通稽查任務人員依道交條例
      第7條之2規定「逕行舉發」案件，可得直接適用。而公路
      主管或警察機關受理道交條例第7條之1規定「民眾檢舉舉
      發」案件，雖非屬同條例第7條之2之情形，惟如警方自己
      執行舉發案件時尚且受前揭規定之拘束，而作為補充警方
      逕行舉發時合法取證資訊之民眾檢舉舉發案件，既同具當
      場不能掣單舉發之類似情狀，自應受前揭規定之拘束為宜
      。故基於二者本質上之類似性，道交條例第7條之1之民眾
      檢舉舉發案件亦應類推適用上開規定之違反義務次數判斷
      標準，以評價檢舉之違規行為次數後，掣單舉發，始符道
      交條例第85條之1第2項第1款之規範意旨（高雄高等行政
      法院110年度交上字第29號、臺中高等行政法院110年度交
      上字第12號、110年度交上字第10號、臺北高等行政法院1
      09年度交上字第307 號、109年度交上字第132號判決意旨
      參照）。
（四）被告雖主張道交條例第85條之1規定，應僅針對依第7條之
      2逕行舉發案件有其效力，民眾檢舉交通違規案件係依第7
      條之1規定檢舉，尚不宜擴張適用之，且附表所示違規行
      為顯係不同時間、不同車道間之違規變換車道行為，依自
      然觀點尚可明顯區隔為數行為，且衡諸車輛在高速公路行
      駛之車速甚快、危險性甚高，自應依法分別判斷、處罰等
      語。惟觀諸道交條例第7條之1及第7條之2的舉發規定，其
      中第7條之1規定公路主管機關及警察機關，就民眾檢舉之
      違規事實，經查證屬實，應即舉發，係明文賦予公路主管
      或警察機關得對於經查證屬實之交通違規行為，於事後進
      行舉發之權；又同條例第7條之2規定，乃關於交通勤務警
      察或依法令執行交通稽查任務人員當場攔截製單舉發，及
      有該條所列當場不能或不宜攔截製單舉發，得逕行舉發之
      情形。而不論道交條例第7條之1、第7條之2或處理細則第
      10條規定，均僅係舉發方式之說明，此參道交條例第7條
      之1規定之立法理由為：「由於警力有限及民眾取巧違規
      成性，為交通秩序混亂原因之一，民眾如能利用適當管道
      檢舉交通違規，除可彌補警力之不足外，亦將產生極大之
      嚇阻效果。」即明。復另觀110年12月22日修正、生效日
      期尚且未定之道交條例第7條之1增訂第3項規定：「民眾
      依第一項規定檢舉同一輛汽車2以上違反本條例同一規定
      之行為，其違規時間相隔未逾6分鐘及行駛未經過1個路口
      以上，公路主管或警察機關以舉發一次為限。」可知，立
      法者應係認為作為補充警方逕行舉發時合法取證資訊之民
      眾檢舉舉發案件，既同具當場不能掣單舉發之類似情狀，
      自應受前揭規定之拘束，合先陳明。
（五）查上開事實概要欄所述之事實，除下述爭點外，為兩造所
      不爭執，並有違規明細暨送達證書、陳述單、舉發機關函
      文、駕駛人基本資料、汽車車籍查詢單、檢舉光碟、原處
      分書等在卷可稽，應認屬實。則本件之爭點在於原告是否
      有「行駛高速公路未依規定變換車道」之違規事實？
（六）經本院當庭依職權勘驗舉發光碟影像，其勘驗內容如下: 
      為民眾行車紀錄器拍得畫面。日間無雨、光線充足、視距
      良好。檢舉車輛行駛於高速公路上，前方為車牌號碼000-
      0000號銀色自用小客車（下稱系爭車輛）。
    ⒈第ZBA377042號舉發單:
      畫面顯示時間:2121/07/12，15:17:07-15:17:39，為系爭
      車輛由匝道駛入高速公路的過程。於15:17:26可見系爭車
      輛左側地面開始出現穿越虛線、開始左切進入外側車道並
      施打左側方向燈，惟於左輪進入外側車道、猶有4 分之3
      車身尚在加速車道時，即停止施打方向燈，後續變換車道
      之過程並無施打方向燈。
    ⒉第ZBA376994號舉發單:
      畫面顯示時間:2121/07/12，15:19:19-15:19:51，系爭車
      輛行駛於外側車道上，於15:19:44可見系爭車輛開始施打
      右側方向燈，惟於右輪進入減速車道、猶有2 分之1 車身
      尚在外側車道時，即停止施打方向燈，後續變換車道之過
      程並無施打方向燈。
    ⒊第ZBA376995號舉發單:
      畫面顯示時間:2121/07/12，15:20:15-15:20:31，系爭車
      輛行駛於出口減速車道左側車道，於15:20:16可見系爭車
      輛施打一次右側方向燈後，右輪始開始進入右側車道，後
      續變換車道至右側車道之過程並無施打方向燈。
　　⒋第ZBA376996號舉發單:
      畫面顯示時間:2121/07/12，15:20:29-15:20:49，系爭車
      輛行駛於出口減速之右側車道上，於15:20:41可見系爭車
      輛開始施打左側方向燈，於15:20:41可見系爭車輛左輪壓
      到穿越虛線後即停止施打方向燈，後續變換車道至入口匝
      道左側車道的過程均無施打方向燈。
    ⒌第ZFC207312號舉發單:
      畫面顯示時間:2121/07/12 ，15:20:48-15:21:21，系爭
      車輛行駛於入口匝道右側車道上，15:20:51可見系爭車輛
      開始施打左側方向燈，惟於左輪進入左側車道、猶有3分
      之2車身尚在右側車道時，即停止施打方向燈，後續變換
      車道之過程均無施打方向燈。
    ⒍第ZFC207131號舉發單:
      畫面顯示時間:2121/07/12，15:21:17-15:21:37，系爭車
      輛行駛於加速車道上，15:21:26可見系爭車輛開始施打左
      側方向燈、跨越穿越虛線，惟於左輪進入外側車道、猶有
      2 分之1 車身尚在加速車道時，即停止施打方向燈，後續
      變換車道之過程並無施打方向燈。
    ⒎第ZFC207132號舉發單:
      畫面顯示時間:2121/07/12，15:22:04-15:22:18，系爭車
      輛行駛於外側車道上，於15:22:09可見系爭車輛開始施打
      右側方向燈，並開始右切穿越虛線，惟於右輪進入減速車
      道、猶有3 分之2 車身尚在外側車道時，即停止施打方向
      燈，後續變換車道之過程並無施打方向燈。
      此有111年4月29日調查證據筆錄附卷可參。由上開舉發光
      碟影像內容及上開勘驗內容可知，系爭車輛確於如附表所
      示時、地有變換車道時未依規定全程施打方向燈之違規行
      為，上開違規事實明確，堪信為真實。
（七）原告雖主張變換車道前均有先施打方向燈，未全程施打係
      因個人開車方式與習慣所致，如果一直打方向燈反而易使
      人分心云云。惟按道路交通安全規則第91條第1項第6款立
      法目的乃在於使其他用路人得預知該車之行車動向而為安
      全之措施，就此而言，所謂「應先顯示方向燈」一事，解
      釋上應係指於開始變換前至變換完成之過程中應全程顯示
      方向燈，而開始變換前於何時即應顯示方向燈，涉及後方
      車輛之合理預期時間（與行車速度及距離有關），再者，
      亦非只要曾顯示方向燈，而於因故取消方向燈之顯示後，
      不再度顯示方向燈即可恣意進行變換車道之動作，否則其
      他用路人又豈能於該車變換車道前明確知悉及預期？經查
      ，依前開採證光碟影像內容，系爭車輛均有未全程施打方
      向燈之駕駛行為，其變換車道未依規定施打方向燈之客觀
      違規事實明確，主觀上縱非故意，亦有應注意能注意而疏
      未注意之過失，自有違反道交條例第33條第1項第4款規定
      至明。道交條例有關駕駛人行為應遵守之規定，本即都有
      其特別規範之安全理由，尤其是有關行進間之變換車道或
      轉彎，必須全程使用方向燈以提醒其他駕駛人及行人注意
      並有所因應，已如前述，此尤為駕駛人之基本知識且應確
      實遵循，並無任由個別人民自行判斷適當與否而決定是否
      遵守之理，否則法律即形同虛設，亦無法保障其他用路人
      之安全及權益。系爭車輛如不於變換車道時全程顯示方向
      燈提醒周知，則其他用路人對系爭車輛即時行駛動態當即
      存有不確定之顧慮存在。換言之，原告所主張個人開車方
      式、習慣，甚或反易使人分心云云，當不得做為其免責之
      事由至明。是原告上開主張，自難採認。
（八）經查，國道1號和國道3號顯係不同路段，則依上開規範及
      說明，不同路段上所為之行為自得連續舉發、分別論處，
      並無違反一行為不二罰原則或比例原則之疑義。而由本件
      舉發光碟影像及上開勘驗筆錄內容可知，附表所示編號1
      號裁決依據之違規事實為發生於110年7月12日15時17分26
      秒，原告駕駛系爭車輛在國道1號南向95.5公里處，經民
      眾檢舉舉發其行駛高速公路未依規定變換車道（未依規定
      使用方向燈）之行為，復依序於15時19分44秒、15時20分
      16秒、15時20分41秒，在國道1號南向98.3公里、99公里
      、99公里（匝道）處，再經民眾檢舉舉發有行駛高速公路
      未依規定變換車道（未依規定使用方向燈）之違規行為（
      即附表編號第2、3、4號裁決所依據之違規事實）。由上
      可知，附表編號第1、2、3、4號裁決所依據之違規事實違
      反之法條均為相同，且顯係違規時間6分鐘內、違規地點6
      公里內所違反，亦未有行駛經過一個路口以上之情事，據
      上所述，自應論以單一違規行為，如附表所示編號第2、3
      、4號所示之裁決應予撤銷。又附表所示編號5號裁決依據
      之違規事實為發生於同日15時20分51秒，原告駕駛系爭車
      輛在國道3號南向101.3公里處，經民眾檢舉舉發其行駛高
      速公路未依規定變換車道（未依規定使用方向燈）之行為
      ，復依序於15時21分26秒、15時22分09秒，在國道3號南
      向102.1公里、103.1公里處，再經民眾檢舉舉發有行駛高
      速公路未依規定變換車道（未依規定使用方向燈）之違規
      行為（即附表編號第6、7號裁決所依據之違規事實）。由
      上可知，附表編號第5、6、7號裁決所依據之違規事實違
      反之法條均為相同，且顯係違規時間6分鐘內、違規地點6
      公里內所違反，亦未有行駛經過一個路口以上之情事，據
      上所述，自應論以單一違規行為，如附表所示編號第6、7
      號所示之裁決應予撤銷。綜上，依道交條例第7條之2第3
      項之增訂修法意旨、第85條之1第2項第1款規定及其立法
      意旨，並參考司法院釋字第604號解釋意旨，自應類推適
      用道交條例第85條之1第2項第1款規定，就附表所示2、3
      、4、6、7違規行為不得予以連續舉發、分別裁罰，以避
      免發生處罰過當、過度評價之情狀。故就附表所示編號第
      2、3、4、6、7號之原處分，應予撤銷。
六、綜上所述，原告駕車行駛高速公路雖有7次未依規定變換車
    道之違規，惟其第2、3、4次遭舉發之違規行為，既係於第1
    次違規行為後，第6、7次遭舉發之違規行為，既係於第5次
    違規行為後，違規時間未相隔6分鐘、6公里以上及一個路口
    以上所再為，舉發機關即不應連續舉發，縱為連續舉發，被
    告亦應類推適用道交條例第85條之1第2項第1款規定，而不
    得對原告第2、3、4、6、7次之違規行為另為裁處。從而，
    被告就原告原處分中如附表所示編號第2、3、4、6、7號之
    違規變換車道行為另為裁處，其認事用法即有違誤，原告訴
    請撤銷附表編號第2、3、4、6、7號之裁決，為有理由，應
    予准許。至被告就原告如附表編號第1、5號行為部分，依道
    交條例第33條第1項第4款、第63條第1項、處理細則規定，
    對原告各裁處罰鍰3,000元、記違規點數1 點之處分，則無
    違誤，原告訴請撤銷如附表編號第1、5號裁決部分，為無理
    由，應予駁回。
七、本件判決基礎已臻明確，兩造其餘之攻擊防禦方法及證據資
    料經本院審酌後，核與判決結果不生影響，爰不逐一指駁，
    附此敘明。
八、依行政訴訟法第237條之8第1項、第98條第1項前段、第104
    條準用民事訴訟法第93條，確定本件訴訟費用額為原告已繳
    費之起訴裁判費300元，並按原告、被告敗訴比例各自負擔
    ，另命被告賠償予原告214元，而判決如主文。
中　　華　　民　　國　　111 　年　　8 　　月　　16　　日
                  行政訴訟庭　法　官　林南薰
上為正本係照原本作成。
如不服本判決，應於判決送達後20日內，向本院提出上訴狀並表
明上訴理由（原判決所違背之法令及其具體內容或依訴訟資料可
認為原判決有違背法令之具體事實），其未載明上訴理由者，應
於提出上訴後20日內向本院補提理由書（上訴狀及上訴理由書均
須按他造人數附繕本，如未按期補提上訴理由書，則逕予駁回上
訴），並應繳納上訴裁判費新臺幣750元。
中　　華　　民　　國　　111 　年　　8 　　月　　16　　日
                              書記官　陳麗麗
附表
編號 違規時間 違規地點 舉發單號 裁決書案號  1 110年7月12日15時17分26秒 國道1號南向95.5公里處 110年7月27日國道警交字第ZBA377042號 110年9月2日竹監裁字第50-ZBA377042號  2 110年7月12日15時19分44秒 國道1號南向98.3公里處  110年7月27日國道警交字第ZBA376994號 110年9月2日竹監裁字第50-ZBA376994號  3 110年7月12日15時20分16秒 國道1號南向99公里處  110年7月27日國道警交字第ZBA376995號 110年9月2日竹監裁字第50-ZBA376995號  4 110年7月12日15時20分41秒 國道1號南向99公里處(匝道) 110年7月27日國道警交字第ZBA376996號 110年9月2日竹監裁字第50-ZBA376996號  5 110年7月12日15時20分51秒 國道3號南向101.3公里處 110年8月25日國道警交字第ZFC207312號 110年9月10日竹監裁字第50-ZFC207312號  6 110年7月12日15時21分26秒 國道3號南向102.1公里處 110年8月23日國道警交字第ZFC207131號 110年9月10日竹監裁字第50-ZFC207131號  7 110年7月12日15時22分09秒 國道3號南向103.1公里處 110年8月23日國道警交字第ZFC207132號 110年9月10日竹監裁字第50-ZFC207132號